【裁判字號】    91,易,915
【裁判日期】    920812
【裁判案由】    傷害
【裁判全文】
臺灣士林地方法院刑事判決                          九十一年度易字第九一五號
    公  訴  人  臺灣士林地方法院檢察署檢察官
    被      告  甲○○
    選任辯護人  陳信宏律師
                舒正本律師
右列被告因傷害案件，經檢察官提起公訴（九十一年度偵字第九五八一號），本院判
決如左：
    主  文
甲○○以強暴使人行無義務之事，處拘役參拾日，如易科罰金以參佰元折算壹日。
    事  實
一、甲○○與張麗英原為男女朋友，張麗英則素患有重度憂鬱症、邊緣性人格違常，
    情緒不穩定，二人分手後，均認遭對方電話騷擾，互為不悅，甲○○乃於民國（
    下同）九十一年五月三十日二十二時許，與張麗英相約在台北縣景安捷運站見面
    談判，談判無果，甲○○乃搭乘捷運打算回家，張麗英亦尾隨之搭乘捷運，於同
    年月三十一日凌晨零時許到達台北市北投區明德捷運站，甲○○未予置理，先行
    離開該站，適該站之營業時間將結束，站務人員王裕文欲請張麗英離開，乃商請
    甲○○自公務門進入捷運站內，詎羅、張二人在捷運站內發生口角爭執，張麗英
    情緒極為激動，甲○○竟基於強制張女離去之犯意，強行拉扯張女，並抓住張女
    雙手，強將張女拖離捷運站，至捷運站外，再強推張麗英進入停於其旁之某計程
    車，以此強暴手段使張麗英行無義務之事；斯時，甲○○應注意強行拉扯過程中
    ，可能因為張女抗拒掙扎而造成張女受傷，依當然情形其能注意，且無不能注意
    之情事下，竟疏於注意，因而強拉過程中，造成張麗英受有左手腕部位紅腫擦傷
    、左上臂瘀青、左小腿部位紅腫、右前臂紅腫等傷害。
二、案經張麗英訴由臺北市政府警察局北投分局報請臺灣士林地方法院檢察署檢察官
    偵查後起訴。
    理  由
一、訊據被告甲○○雖坦承於上揭時地不顧告訴人張麗英意願推拉告訴人之事實，惟
    否認有何強制、傷害犯行，辯稱：因為告訴人有精神上疾病，在捷運站大鬧，而
    捷運站營運時間已到，告訴人有離開的義務，伊才強拉告訴人離開，伊所為並無
    強制、傷害犯行云云。經查：
    (一)右揭事實，核與告訴人張麗英指訴之情節大致相符，而現場目擊證人朱莉青於
      偵查中（被告及辯護人同意逕援用偵查筆錄而不再傳喚到庭）證稱：「當天我
      在明德站外的椅子上，看到被告及告訴人在捷運站大廳好像在吵架，那個男的
      要推女的出來，女生反抗跌倒在地，男的拉扯他的頭髮，好像很用力在拉扯，
      一路推拉到站外，要推他上計程車，當時我打電話報警，並告訴他們我已報警
      ，所以他們改上計程車，三分鐘後警察就來了」等語（見偵查卷第三七頁），
      另證人即當時之明德捷運站站長王裕文於偵查中（被告及辯護人同意逕援用偵
      查筆錄而不再傳喚到庭）亦證稱：「中心從監控螢幕看到張麗英自己一人在月
      台上候車，我被通知後，上前詢問，我當時只看到她在講行動電話，好像是很
      激動在吵架。我問她要去哪裡，她說要去南勢角，我說已經沒有車了，請她下
      來處理票證問題，她有跟著我下樓，但下來後，她坐在一樓角落繼續講電話。
      後來末班車淡水線走了，車站要結束營運，我要請她離站，但她不理我，我走
      回大廳，在大廳碰到被告，他說那個女子是他朋友，我問那名女子，她說這是
      他認識很久的朋友，羅某說那女子有病，我就讓被告從公務門進去。他們在裡
      面就吵起來了，後來我讓他們從公務門出來，出來後告訴人向被告說，你害我
      沒錢回家，被告說你沒錢回家我叫計程車給你回家，並罵他說，滾出士林區，
      不要在此丟臉。被告就攔了一部計程車，要強推告訴人上車，但她不從。過程
      中，被告有拉扯告訴人，我覺得不對，就通報員警到場處理」等語（見偵查卷
      第三八、三九頁），依證人證詞堪認當日被告確有抓住告訴人身體拖行之舉，
      再者，告訴人當天事故後旋赴醫院就診，經診斷受有左手腕部位紅腫擦傷、左
      上臂瘀青、左小腿部位紅腫、右前臂紅腫之傷害，有台北市立陽明醫院診斷書
      一紙附卷可稽，告訴人所受傷害，核與證人上揭所證之事發過程相符，告訴人
      所受傷害乃被告造成乙節，亦堪認定。
    (二)又辯護人雖主張台北捷運公司旅客須知第五點：「旅客於非營運時間內，不得
      停留在捷運站內」之規定，而主張被告並未使告訴人行無義務之事云云，然按
      ，依上揭規定，旅客於捷運營運時間終了時雖不得停留在捷運站內，惟被告尚
      無使用強暴之方式使任何人離開捷運站之權能，因此，告訴人仍無容任被告強
      行推拉離開捷運站之義務，上揭辯護意旨尚非的論。
    (三)被告於偵查中及本院均否認有傷害告訴人之故意，而依證人上揭所證情節，被
      告強行拖告訴人之目的在離開捷運站，使人受傷並非其本意，是故，被告亦無
      傷害告訴人之直接或間接故意，惟被告於緊抓告訴人拖行時，應能注意告訴人
      為求脫困當會揮動雙手掙扎，於掙扎過程中，可能受傷，依當時之情形，亦無
      不能注意之情事，竟未注意，仍執意將告訴人拖至捷運站外及拖上計程車，致
      使掙扎中之告訴人受有如前述之傷害，被告有過失至明，且該過失與告訴人所
      受之傷害間，有相當因果關係。
   (四)綜上，事證明確，被告犯行應堪認定。
二、核被告所為，係犯刑法第三百零四條第一項之強制罪及同法第二百八十四條第一
    項前段之過失傷害罪。又傷害部分，公訴人認被告係犯刑法第二百七十七條第一
    項之傷害罪，其起訴法條尚有未洽，業據說明如前，因基本社會事實相同，起訴
    法條應予變更。又傷害罪及強制罪保護之法益，並不具同一性，因此於犯罪之評
    價上，強制罪並不當然包含傷害罪之犯罪結果，應分別成立犯罪。而前述二罪間
    ，係一行為觸犯數罪名，屬想像競合，應從一重處斷。又公訴人雖認前述之二罪
    間，有方法結果之牽連關係，應依牽連犯論處，惟被告係以一行為為之，並非出
    以二行為，因此，所為核與牽連犯之要件有間，亦併予敘明之。爰審酌告訴人素
    患有重度憂鬱症、邊緣性人格違常，本件發生時告訴人情緒激動（此有台北市立
    療養院、馬偕紀念醫院函暨檢附之告訴人病歷資料在卷及證人王裕文之證詞可證
    ），被告希望告訴人能儘速離開捷運站之動機，所為雖有不當，惟使用之手段尚
    非嚴重、侵害之法益亦屬輕微等一切情狀，量處如主文所示之刑，並諭知易科罰
    金之折算標準。
據上論斷，應依刑事訴訟法第二百九十九條第一項前段、第三百條，刑法第三百零四
條第一項、第二百八十四條第一項前段、第四十一條第一項、第五十五條，罰金罰鍰
提高標準條例第一條前段、第二條，判決如主文。
本案經檢察官張惠菁到庭執行職務
中      華      民      國    九十二    年      八      月     十二     日
                                  臺灣士林地方法院刑事第二庭
                                          法  官  王  梅  英
右正本證明與原本無異。
如不服本判決，應於判決送達後十日內，向本院提出上訴狀。
                                          書記官  朱  曉  群
中      華      民      國    九十二    年      八      月     十三 日
附錄本案論罪科刑法條全文：
刑法第二百八十四條第一項前段
因過失傷害人者，處六月以下有期徒刑、拘役或五百元以下罰金，致重傷者，處一年
以下有期徒刑、拘役或五百元以下罰金。
刑法第三百零四條第一項
以強暴、脅迫使人行無義務之事或妨害人行使權利者，處三年以下有期徒刑、拘役或
三百元以下罰金。


司法院資訊處製作；財團法人民間司法改革基金會備份。
